臺灣士林地方法院刑事判決　　　　　　　 94年度訴字第439號
公　訴　人　臺灣士林地方法院檢察署檢察官
被　　　告　甲○○
選任辯護人　宋國城律師
上列被告因殺人未遂案件，經檢察官提起公訴（94年度偵字第51
62號），本院判決如下：
    主  文
甲○○殺人，未遂，處有期徒刑陸年陸月。扣案開山刀壹支沒收
。
    事  實
一、甲○○於民國94年4 月間，工作不順，失業賦閒及經濟壓力
    ，於是認為自己已被逼得無從選擇，無從在社會上扮演好人
    ，必須扮演壞人之角色，而使自己精神狀態處於被跟蹤及被
    控制之妄想狀態中，造成其對於外界事物之知覺理會及判斷
    作用，以及自由決定意思之能力，均較通常一般人之平均程
    度顯然減退，而達到精神耗弱之精神狀態，於民國94年4 月
    23日下午2 時許，因失業缺錢，且因前開不願意在扮演好人
    之妄想，乃起意欲前往超商強盜財物，遂基於意圖為自己不
    法所有之強盜犯意，攜帶其數日前購買，以黑布包裹之客觀
    上足以傷害人生命、身體可供兇器使用之開山刀1 支（單刀
    刃，刀刃長約43公分、刀柄長約14公分，非管制刀械），放
    置於所駕車號7416-KC 號自用小客車駕駛座旁，並邀約不知
    情之女友陳紋錦開車一同外出，陳紋錦因該期間發現甲○○
    精神狀況有異，怕發生事故，遂答應與甲○○一同離開其臺
    北縣三重市○○街242 號3 樓住處後，於同日下午3 時20分
    許，行經臺北縣蘆洲市○○路122 號「全家便利商店」附近
    ，甲○○認有機可趁，乃先將車停放路旁，向女友藉口下車
    購物，獨自手持上開以黑布包裹之開山刀進入便利商店內，
    斯時該店收銀檯內僅有店員丙○○1 人，甲○○乃隨即將刀
    置放收銀檯前，同時掀布露出開山刀後，並要求丙○○將收
    銀機內金錢交出來，而以此口氣、舉動恫嚇丙○○，致使丙○○心生畏懼而不能抗拒，隨即依甲○○之指示將收銀檯內
    所有現款共計新臺幣（下同）12,524元取出交付甲○○，甲○○得逞後，旋攜該刀返回該車後駕車逃逸。
二、之後，甲○○駕車搭載陳紋錦繼續往北投方向駛去，於同日
    下午3 時45分許，甲○○駕駛該車行經臺北市○○區○○路
    第59號燈桿附近時（由北投往臺北縣淡水鎮小坪頂方向），
    見右前方有著警察制服並配戴警用手槍之臺北市政府警察局
    北投分局長安派出所員警乙○○騎乘警用機車執行巡邏勤務
    ，其竟承前開欲扮演壞人之妄想，而生奪取警用配槍以防身
    之意，乃基於殺人之犯意及承前開意圖為自己不法所有之強
    盜概括犯意，先將該自小客車趨前超越停駛於乙○○機車前
    方路旁，乙○○誤以該車要問路，遂將機車往前騎駛，停駛
    於甲○○所駕駛車輛右後方，正欲詢問陳紋錦之際，陳紋錦
    因發現甲○○神色怪異，手持開山刀，乃大聲向乙○○喊：
    「快跑」，此時甲○○旋持上開開山刀打開車門下車，由車
    左後側繞過車尾至車右後方，衝向乙○○，乙○○見狀立刻
    下車徒步往車頭方向跑開欲躲避（因機車車頭向往小坪頂上
    山方向，來不及倒退逃跑，而機車前方因甲○○停駛位置阻
    擋住，無法往前騎駛），詎乙○○跑至車頭處正欲回身看清
    楚狀況之際，甲○○已追上並持刀朝乙○○身體左側腋下猛
    力揮砍1 刀，因身上著有防彈背心抵擋，僅腋下皮膚受有些
    微砍創傷（防彈背心左側下刀痕長約7.5 公分），然乙○○
    因砍擊力道甚大，仍踉蹌退向上山方向，並拔槍上膛，因見
    甲○○又繼續持刀向其衝來，乃朝甲○○所站之地下擊發2
    槍，並退往往小坪頂上山方向之對向車道，然甲○○仍尾隨
    並仍多次持刀往乙○○揮砍，惟因乙○○後退閃躲而未砍及
    ，之後，乙○○因路面不平摔倒在地，甲○○亦因不明原因
    摔倒，然甲○○倒地後隨即爬起，持刀朝仍跌坐地上不及爬
    起之乙○○左胸、右腹等處猛力刺、砍數刀，乙○○幸因著
    防彈背心抵擋，始倖免成傷（然防彈背心遭砍刺部分刀痕為
    ：左胸部分1 刀長約7.6 公分、1 刀長約1.5 公分、右腹部
    分1 刀長約6.4 公分，另防彈背心上防彈纖維刀痕長約3.2
    公分，內置防彈陶瓷板亦有凹損），乙○○為制止甲○○，
    隨即持槍朝杜輝達擊發6 槍，甲○○因胸、腹中數槍倒地始
    遭乙○○制伏而未能強盜警槍得逞。乙○○隨即於現場扣得
    上開甲○○作案所用之開山刀1 把，並通報該分局勤務中心
    請求支援，經北投分局員警到場處理後，再循線查獲上開甲○○強盜超商財物之犯行，始查悉上情。
三、案經臺北市政府警察局北投分局報請臺灣士林地方法院檢察
    署檢察官偵查起訴。
    理  由
壹、事實一強盜超商部分：
一、訊據被告甲○○固坦承有於事實一所示時、地持刀進入案發
    超商內，並要求店員交付收銀機內金錢等情，惟仍矢口否認
    有何強盜犯行，辯稱：伊並沒有揮砍刀械敲打桌面，伊僅有
    將開山刀放置桌上讓店員看，並要店員拿錢出來，店員就自
    己交錢出來了，伊當時係想如果店員堅持不交出來，就會自
    行離開，也不會施暴，故伊行為並未使店員到達不能抗拒之
    程度等語，經查：
（一）被告確實於事實一所示時、地攜帶以黑布包裹之開山刀1
      支進入便利商店內，斯時該店收銀檯內僅有店員即被害人
      丙○○1 人，被告乃隨即將刀置放收銀檯前，同時掀布露
      出開山刀後，並口頭令丙○○將收銀機內金錢交出來，而
      以此口氣、舉動恫嚇被害人丙○○，隨即依被告之指示將
      收銀檯內所有現款共計12,524元取出交付，被告得手後，
      旋攜該刀返回該車後駕車逃逸等事實，業據被告於本院準
      備程序及審理時自承在卷（本院卷第10、27頁訊問筆錄；
      第93頁審判筆錄參照），且經核亦與證人即被害人丙○○
      於本院審理時所證情節相符（本院卷第93至97頁審判筆錄
      參照），應可認定。是本件應審究者應為：被害人丙○○
      於被告要求交付財物之時，是否有因被告之脅迫行為達於
      不能抗拒之程度乙節？
（二）按強盜罪之所謂「不能抗拒」，係指行為人所為之強暴、
      脅迫等不法行為，就當時之具體事實，予以客觀之判斷，
      足使被害人身體上或精神上達於不能或顯難抗拒之程度而
      言，亦即所施脅迫手段祇須行為人以言詞或舉動，顯示加
      害他人之意思，抑壓被害人之抗拒，足以喪失其意思自由
      為已足，縱令被害人實際並無抗拒行為，仍於強盜罪之成
      立不生影響，最高法院91年度臺上字第290 號、92年度臺
      上字第4240號判決。然本件案發當時，系爭超商內僅有被
      害人丙○○一人獨自在櫃臺內，被告係攜刀自店外進入矗
      立於櫃臺前，與證人僅有一櫃臺之隔，業據證人於本院審
      理時證述明確，且有案發當時超商內監視錄影翻拍畫面在
      卷可稽（偵查卷第53至55頁參照），且為被告所自承，應
      可認定。而被告當時所攜帶之刀械，係金屬材質，刀長約
      43公分、刀柄約14公分、刀寬約6.5公分之大型刀械，業
      經本院審理時當庭勘驗，製有勘驗筆錄在卷可稽（本院卷
      第104頁審判筆錄參照），應明確可認。且由上開翻拍照
      片亦可知，被告雖將開山刀置於櫃檯桌上，然該開山刀刀
      柄仍放置於其右手邊，隨時可以拿起使用之情況下，則可
      以想見當時的情形，以證人丙○○一弱質女子，與攜帶大
      型刀械之陌生歹徒僅隔一個櫃檯近距離面對面，既不了解
      此陌生歹徒究竟係何個性之情況下，衡情當會認為如果不
      照歹徒之指示作為，歹徒只需持刀順手一揮，即可對被害
      人丙○○造成莫大之傷害，此時被害人丙○○主觀之自由
      意志顯然已經完全為被告顯露大型刀械之恫嚇舉動所完全
      壓抑，而達於不能抗拒之程度，至為明確。被告雖以：財
      物是被害人自行交付，並未抵抗置辯，然強盜罪並不以被
      害人客觀上有所抵抗為構成之要件，已如前述，且被害人
      因主觀自由意思遭壓抑交付財物，正係強盜罪之典型構成
      要件行為，自不能以被害人自行交出財物，據以為被害人
      主觀意思並未受壓抑之推論，至為明顯。至被告又以其主
      觀上係想如果被害人不交付金錢，就會自行離去云云置辯
      ，然查被告既然會持刀犯案，其是否毫無於遭致抵抗時持
      刀施暴之意，已非無疑，所辯已與常理有違。況強盜罪所
      謂之「不能抗拒」乃係就客觀上之情狀為審查判斷，亦即
      必須站在被害人之角度以案發當時被害人與加害人之關係
      、加害人之舉動以為觀察，如果客觀上之情狀已經足使被
      害人喪失意思自由而不得不遵照加害人指示交付財物或任
      由加害人取走財物而不敢攔阻即可。而本件，被害人丙○○與被告素昧平生，毫不相識，被告突然持大型刀械闖入
      超商內，被害人衡情當然會深信，如果不遵照歹徒指示，
      馬上可能遭致歹徒持刀之攻擊，絕不可能確認眼前之歹徒
      在其不交付財物之時不會施暴或不會進一步加害於己，是
      縱使被告此部分辯解為真，然其於客觀上確實已經有意識
      地營造了一個讓被害人無從且不敢抗拒之情狀與局面，自
      亦已該當強盜罪之使人不能抗拒之要件，所辯亦與法律構
      成要件無涉，委無足採。
貳、事實二殺警奪槍未遂部分：
一、訊據被告甲○○固坦承有於事實二所示時、地持刀下車及朝
    員警揮舞刀械等情，惟矢口否認有何強盜警槍、殺人未遂之
    犯行，辯稱：當天是員警於車前要攔停伊車，伊以為搶超商
    被發覺，為了拒捕才持刀下車，一下車繞過車後警察就朝伊
    開了2 槍，均打中伊身上，伊整個人都模糊了，走到伊車後
    車廂後面，警察又追上來到伊面前，伊為了阻止警察再開槍
    ，所以才朝員警方向揮刀，但不知有無砍到員警云云，經查
    ：
（一）被告於案發日強盜超商逃逸後，繼續駕車搭載陳紋錦繼續
      往北投方向駛去，於同日下午3 時45分許，甲○○駕駛該
      車行經臺北市○○區○○路第59號燈桿附近時（由北投往
      臺北縣淡水鎮小坪頂方向），遭遇員警乙○○，被告乃將
      車停駛，陳紋錦因發現被告神色怪異，手持開山刀，乃大
      聲向員警乙○○喊快跑，被告乃持開山刀打開車門下車，
      由車左後側繞過車尾至車右側；被告有朝員警揮刀，員警
      亦有朝被告開槍等情，均為被告於本院準備程序、審理時
      所自承，且據證人乙○○、陳紋錦於審理時證述在卷，當
      可認定。是本件此部份應審究者乃係：（一）被告究竟係
      先中槍再砍殺員警抑或係被告先砍殺員警，員警才開槍？
      （二）被告主觀上究竟有無致員警於死之殺人犯意？（三
      ）被告主觀上究竟有無強盜警槍之犯意（被告朝員警揮刀
      目的究竟是拒捕還是搶槍）？
（二）證人即本件被害員警乙○○於本院審理時明確證稱：當天
      係被告車與伊騎乘機車同向行駛，被告車超越伊車停駛於
      其車前5 、6 公尺，伊以為被告車要問路，所以由後方騎
      車至被告車輛右後方停下，正欲詢問之際，即見被告由駕
      駛座開門下車，手持開山刀，並由被告車左後側繞過車尾
      至被告車右後側，朝伊衝過來，伊見狀隨即往車頭逃離，
      再欲回身之際即遭被告持刀砍擊左腋下，伊踉蹌對了幾步
      就拔槍開保險上膛之際，又見被告舉刀朝伊衝過來，伊乃
      對地上開了2 槍，隨即以倒退方式往小坪頂上山方向退到
      對向車道內，倒退之際被告仍然追上來不斷持刀朝伊揮砍
      ，後來伊跌倒，被告也跌倒，但被告隨即站起來，持刀朝
      來不及站起來之伊胸口、腹部刺、砍多下，伊隨即朝被告
      開槍擊發6 槍，被告才倒地等語（本院卷第99頁至103 頁
      ），經核證人乙○○僅係當日適巧路過執法之員警，與被
      告夙無仇怨，已無任意構陷之可能，再核其所證亦與證人
      即當日亦在現場目睹全案經過之被告女友陳紋錦於警訊、
      偵查及本院審理時所證：當天伊並未看到員警有伸手攔檢
      被告汽車，是被告突然停車，伊才聽到右後方有機車聲音
      ，回頭看才知是警察的摩托車，警察可能以為被告要問路
      所以也停車，伊就看到被告持刀由駕駛座開門下車，往員
      警走過去，員警可能看到刀子就往車頭左前道路退過去，
      被告就跟著追上去持刀攻擊，導致員警倒地，兩人就扭打
      在一起，被告在對向車道背對著我，跟員警面對面距離很
      近，有遮住伊看員警的視線，在伊看到扭打時，才聽到員
      警開槍之槍聲等語（偵查卷第17至18頁偵訊筆錄，第12 0
      至121訊問筆錄；本院卷第106至110頁審判筆錄參照）相
      符，尤其證人陳紋錦不論於警訊、偵查及本院審理時均係
      明確證稱係看到發生衝突扭打之後才聽到槍聲等情，更與
      員警乙○○所證：係被告開始對伊為攻擊行為時，伊方才
      開槍此一發生時間先後順序亦相吻合，且更甚者，參諸本
      見稻香路案發現場照片（偵查卷第109至111頁參照）顯示
      ，員警之摩托車確實停駛於被告所駕駛車輛之右後方（偵
      查卷第109頁下方照片），而被告倒臥地點確係被告所駕
      駛車輛左前方對向車道路旁，均與證人即員警乙○○所證
      衝突過程之動線、相對位置相符合，凡此均足見證人乙○○所證當與客觀事證相符，而正確無誤，當可採信。可知
      ，本件案發當日於稻香路確係被告先自行自小客車趨前超
      越停駛於被害人乙○○機車前方路旁，乙○○再將機車往
      前騎駛，停駛於被告所駕駛車輛右後方，此時被告旋持上
      開開山刀打開車門下車，由車左後側繞過車尾至車右後方
      ，衝向乙○○，乙○○見狀立刻下車徒步往車頭方向跑開
      欲躲避，而乙○○跑至車頭處被告隨後追上並持刀朝乙○○身體左側腋下猛力揮砍1刀，乙○○隨即踉蹌退向上山
      方向，並拔槍上膛，因見被告又繼續持刀向其衝來，乃朝
      地下擊發2槍，並退往小坪頂上山方向之對向車道，然被
      告仍尾隨並多次持刀往被告揮砍，惟因乙○○後退閃躲而
      未砍及，乙○○因路面不平摔倒在地，被告亦因不明原因
      摔倒，然被告倒地後隨即爬起，持刀朝仍跌坐地上不及爬
      起之乙○○左胸、右腹等處猛力刺、砍數刀，乙○○為制
      止甲○○，隨即再持槍朝被告擊發6槍，亦即員警並非於
      被告一持刀下車隨即向被告開槍，而係被告下車後揮砍員
      警之後，員警方才對被告開槍，應明確可認。
（三）按有無「殺意」為判斷殺人與傷害之第一要件，且包括有
      無死亡之預見。至被害人其傷痕之多寡、輕重如何、所受
      傷害之程度、是否為致命部位，僅足供認定有無殺意之參
      考，究不能據為絕對之標準，但加害人下手情形如何，於
      審究犯意方面，仍不失為重要參考資料（最高法院18年上
      字第1309號、19年上字第718 號、20年非字第104 號判例
      意旨參照）。如前所述，被告係下車持上開經本院勘驗屬
      於金屬材質之大型開山刀不斷由所駕車輛右後側不斷追砍
      員警乙○○至對向車道上，所砍殺之刀數至少在5 刀以上
      ，而本件扣案之員警防彈背心經本院審理時當庭勘驗結果
      ，其上共有4 處遭砍擊割損痕跡，分別為：胸口上面由右
      上至左下有斜面刀痕約7.5 公分、上方垂直刀痕約有1.5
      公分、上腹部份右下刀痕約6.4 公分、左側腋下刀痕約8
      公分，且防彈背心內部之防彈板、防彈纖維均有破損，有
      本院勘驗筆錄在卷可稽（本院卷第104 頁參照），而本件
      被害員警乙○○雖然身著防彈背心，左腋下仍遭砍傷，並
      有傷勢照片一幅（偵查卷第107 頁參照）附卷足參，可知
      被告砍殺員警之身體部位均係人體重要之胸部、腹部且均
      有相當長度，所用力道甚大，以致於用來防止子彈穿透之
      防彈背心防彈板均留下破損刀痕。是由此等被告持大型刀
      械，用巨大力道不斷追趕員警身上重要部位，衡諸首揭判
      例，當可明確認定被告案發當時主觀上確實有致員警於死
      之意，甚為明確。是被告所辯：當時並沒有要致員警於死
      之意而無殺人犯意云云，要屬事後卸責之詞，不足採信。
（四）又被告於案發經送醫醫治後警訊時即已自承：當時持刀係
      想押警，搶員警之配槍等語明確（偵查卷第12至13頁偵訊
      筆錄參照），其於檢察官偵查時甚且仍自白稱：伊係一時
      衝動想要搶槍等語（偵查卷第99頁訊問筆錄參照），再參
      酌前述，被告確實係主動停車，且主動下車，甚且積極地
      朝員警追趕，而衡諸一般常情，主動積極對員警施暴必有
      所圖謀，要不就是對員警所佩帶之裝備有所圖謀等情，當
      可見被告於警訊、偵查所為其當時係欲強盜警槍之自白，
      當與事實相符，而可採信。是被告下車持刀砍殺員警時，
      確實主觀上係為奪取警槍為目的，應可認定。被告雖事後
      翻異前詞改稱：警訊時係因為受傷後失血過多，腦筋不清
      楚所以才會那樣講，事實上伊當時砍警察係因警察作勢攔
      停伊車，伊以為搶超商之事被發覺，所以想拒捕云云，然
      查：（一）被告警訊時間乃係於94年5 月11日下午3 時許
      於榮民總醫院病房所為，有警訊筆錄所記載之時間、地點
      可憑，當可認定。而本件案發時乃係在18天以前之94年4
      月23日，已係在案發後經過10多天醫療後所為，且被告於
      製作筆錄當日，意識清楚，可合作會談，並無暈眩、神智
      不清、語無倫次之情狀等情，亦據本院函請榮民總醫院查
      明函覆在卷（本院卷第53頁反面參照），是應可知，被告
      於警訊中之自白，當係於精神意識狀況均清楚正常之情況
      下所為。況且，奪取警槍，情節甚為曲折、特殊，較諸「
      單純拒捕」而言，亦絕無可能由意識、精神狀況不清之病
      患口中任意編纂出來，除非被告真的是要搶警槍，否則應
      無可能於事後編出此一情節，被告此等自白真實性應甚高
      。（二）案發當天員警並無作勢攔檢，業據證人乙○○、
      陳紋錦證述在卷，甚為明確，已如前述，參諸本件客觀上
      並無任何員警乙○○有接獲蘆洲強盜案通報之任何資料，
      當可知本件員警乙○○於案發當時確實是不知道蘆洲曾經
      發生超商搶案乙節，衡情員警當不可能無緣無故攔檢過往
      車輛乙節，亦甚灼然，是被告客觀上已無任何拒捕之必要
      。甚者，倘被告係要拒捕，以前述當時之情況，其所駕駛
      車輛車況正常，而員警不過是駕駛一輛機車而已，衡情只
      需加油逃逸即可，有何必要必須主動停車甚且積極下車持
      刀砍殺員警（此等情狀反倒應可佐證被告確實對於員警身
      上財物有所企圖，所以才會主動下車對員警施暴）？可見
      被告此部份所辯不但與事實不符，且與常理有悖，核應屬
      事後卸責之詞，不足採信。
（五）又被告經本院送請臺北榮民總醫院鑑定結果認：被告於案
      發前之精神狀態早已處於被跟蹤及被控制之妄想狀態中，
      被告錯誤地深信自己一舉一動已被某不明勢力監視，被告
      周圍身邊所經歷之事皆是被安排，自己只是根據被安排在
      演戲，被告因工作不順及經濟壓力，於是認為自己已被逼
      得無從選擇，無法再演好人，於是演壞人搶超商，故對於
      外界事務之知覺理會能力已達有所減損之地步，而屬精神
      耗弱之人等情，有臺北榮民總醫院94年9月5日北總精字第
      0940040844號函所附精神狀況鑑定書在卷可稽，衡諸被告
      前並無任何嚴重暴力前科紀錄，有臺灣高等法院被告全國
      前案紀錄表在卷可稽，證人陳紋錦於偵查及本院審理時亦
      一再證稱：當天被告行為舉止怪異，時而狂笑，時而靜默
      不語，而那陣子被告也經常說自己前輩子是皇帝權力很大
      等情（偵查卷121頁訊問筆錄、本院卷第109頁審判筆錄參
      照），可知被告本件案發當時於搶超商、殺警奪槍之際，
      精神狀況確實處在耗弱之情狀下，且均係基於不想再作好
      人要扮演壞人之妄想下，接連犯案，是亦可知，被告所犯
      之強盜超商、強盜警槍2犯行間，應係本於一個錯誤妄想
      所為，而係基於概括犯意之連續犯，要無疑義。
（六）綜上所述，本件事證明確被告犯行堪以認定。
參、論罪科刑：
一、按刑法第321 條第1 項第3 款所謂兇器，其種類並無限制，
    凡客觀上足對人之生命、身體、安全構成威脅，具有危險性
    之兇器均屬之，且祇須行竊或強盜時攜帶此種具有危險性之
    兇器為已足，並不以攜帶之初有行兇之意圖為必要，最高法
    院79年臺上字第5253號判例意旨可資參照。被告甲○○於超
    商及稻香路作案時，所攜帶之刀械，係金屬材質，刀長約43
    公分、刀柄約14公分、刀寬約6.5 公分之大型刀械，且客觀
    上均已對員警防彈背心造成多處破損、凹陷均已如前述，顯
    然係屬於客觀上足對人之生命、身體構成威脅之器械，而為
    刑法第321 條第1 項第3 款所稱兇器，要無疑義。又刑法上
    強盜罪之所謂強暴、脅迫，只需行為人對行為客體或行為客
    體以外之人或物，施以強制之不法腕力使人不能抗拒即屬強
    暴；而以言詞或舉動，顯示加害他人之意思使人不能抗拒，
    即屬所謂之脅迫行為。被告於超商內故意將刀械放置櫃檯，
    並掀開黑布露出大型開山刀刀械，並配合此舉動向店員稱：
    「把錢交出來」等語，其所使用者顯已屬以舉動顯示加害他
    人身體之意思甚為明確；而其於稻香路持大型刀械砍殺員警
    ，以著手遂行奪取警槍之行為，當然屬於強制之不法腕力而
    該當強暴行為，均無疑義。再者，刑法第332條第1項之犯強
    盜罪而故意殺人，為結合犯，但本條無處罰未遂犯之規定，
    故若行為人係以殺人之施暴手段，強盜財物，自不能論以強
    盜殺人結合犯，而僅能分別情形分論併罰或依牽連犯之例，
    從一重處斷，最高法院69年度臺上字第4967號判決意旨可資
    參照。是核被告甲○○於超商之所為，係犯刑法第330條第1
    項之攜帶兇器以脅迫至使不能抗拒使人交付財物之加重強盜
    罪；而於稻香路對員警所為係犯犯刑法第271條第2項、第1
    項之殺人未遂罪及刑法第330條第1項之攜帶兇器強盜未遂罪
    。而被告已著手於殺人（警）、強盜（槍枝）行為之實施，
    而未生死亡及強盜警槍得手之結果，為未遂犯，應依刑法第
    26條前段之規定，按既遂犯之刑度減輕其刑。被告先後攜帶
    兇器強盜既遂罪及未遂犯行，時間緊接，所犯構成要件相同
    ，且係基於一錯誤之精神妄想所為，顯係基於概括犯意為之
    ，為連續犯，應從一重論以連續強盜既遂罪，並依法加重其
    刑。又被告所犯殺人未遂與連續強盜既遂罪間，有方法目的
    之牽連關係，為牽連犯，應從一重論以殺人未遂罪處斷。被
    告經本院送請臺北榮民總醫院鑑定結果其案發當時對於外界
    事務之知覺理會能力已達有所減損之地步，而屬精神耗弱之
    人等情，已如前述，足認被告行為時之精神狀態已達精神耗
    弱之程度，上開犯行應均依刑法第19條第2項規定，減輕其
    刑，就被告連續強盜既遂部分先加後減之，而就殺人未遂部
    分遞減輕其刑。爰審酌被告甲○○身強力壯，僅因一時失業
    ，欠缺家庭生活費用，竟起意強盜犯案，甚至殺警奪槍，以
    滿足其扮演壞人之錯誤妄想，客觀上並無何可資引起一般人
    同情之處，如不予以苛責，不足以導正社會風氣，且此等強
    盜便利超商之行為，邇來日盛，而為一般社會大眾所深惡痛
    絕，甚者下重手欲強取警用配槍，危害警政及社會治安甚重
    ，造成被害人身心遭受重創，事後卻一再飾詞狡飾，毫無悔
    意，然考量其前並未有任何前科紀錄，有臺灣高等法院被告
    全國前案紀錄表在卷可稽，且案發後業已透過家屬與被強盜
    超商達成和解，予以賠償，且本件究屬偶發之事件，及其犯
    罪時所受之刺激、其品性、生活狀況、智識程度等一切情狀
    ，量處如主文所示之刑，以示警懲。
二、被告施暴行、脅迫時所用之扣案開山刀，係被告所有供其犯
    罪所用之物，自應依刑法第38條第1 項第2 款宣告沒收。又
    被告於案發當時雖有精神耗弱之情狀，然於本院羈押數月以
    來，其於庭訊時陳述、神態均甚正常，已無對外界知覺理會
    能力減損之情況，業據本院多次準備程序、審理時當庭勘驗
    屬實，且每次庭訊時，其均有為數甚多之親友，包括父母親
    、兄長、叔伯等在旁旁聽陪同，且其長年交往之女友陳紋錦
    亦每庭必到，可見其家庭後援、改善能力甚佳，本院因而認
    被告尚無另於刑之執行完畢後交付監護處所施以監護之必要
    ，併此敘明。
三、據上論斷，應依刑事訴訟法第299 條第1 項前段，刑法第27
    1 條第2 項、第1 項、第330 條第1 項、第2 項、第26條前
    段、第19條第2 項、第55條、第56條、第38條第1 項第2 款
    ，判決如主文。
本案經檢察官盧美如到庭執行職務。
中　　華　　民　　國　　94　　年　　11　　月　　3 　　日
                  刑事第三庭審判長法  官  洪英花
                                  法  官  周群翔
                                  法  官  王沛雷
如不服本判決，應於判決送達後10日內，向本院提出上訴狀。
以上正本證明與原本無異。
                                  書記官  蘇彥宇
中　　華　　民　　國　　94　　年　　11　　月　　3 　　日
附錄論罪科刑法條：
中華民國刑法第271條：
  殺人者，處死刑、無期徒刑或十年以上有期徒刑。
  前項之未遂犯罰之。
  預備犯第1項之罪者，處二年以下有期徒刑。
中華民國刑法第330條：
  犯強盜罪而有第321條第1項各款情形之一者，處七年以上有期徒
  刑。
  前項之未遂犯罰之。
